【裁判字號】    86,上,399
【裁判日期】    890725
【裁判案由】    給付承攬報酬
【裁判全文】
臺灣高等法院臺中分院民事判決      八十六年度上字第三九九號
    上  訴  人  王文芳即王文芳建築師事務所
    訴訟代理人  李茂松律師
    被 上訴 人  台灣糖業股份有限公司月眉糖廠
                            設.
    法定代理人  甲○○      住.
    訴訟代理人  林益輝律師  住台中市○區○○街五九號
    複 代理 人  鐘仲智律師
右當事人間請求給付承攬報酬事件，上訴人對於中華民國八十六年五月二日臺灣臺中
地方法院第一審判決（八十五年度訴字第二八二五號），提起上訴，本院判決如左：
      主      文
原判決廢棄。
被上訴人應給付上訴人新臺幣壹佰貳拾伍萬伍仟柒佰壹拾肆元，及自民國八十五年十
一月二十四日起至清償日止，按週年百分之五計算之利息。
第一、二審訴訟費用由被上訴人負擔。
本判決於上訴人以新臺幣拾柒萬柒仟元為被上訴人供擔保後，得假執行。但被上訴
人如於假執行程序實施前以新臺幣壹佰貳拾伍萬伍仟柒佰壹拾肆元為上訴人預供擔保
，得免為假執行。
      事      實
甲、上訴人方面：
  一、聲明：除供擔保之金額外，餘如主文所示。
  二、陳述及所用證據，除與第一審判決書相同者茲引用外，補稱：
    (一)本工程於民國八三年二月五日由承包商向市政府申報完工，同年二月二十四日
      由上訴人、被上訴人及承包廠商會同辦理初驗，初驗結果廠商應行改善之施工
      瑕疵部份，並經被上訴人於八三年四月一日、五月十三日及八四年五月二四日
      分別函請承包廠商依約改善。其間並經數次之會同複查，方於八四年六月三十
      日完成最後一次初驗覆查，可修部份均已修繕完成，其餘無礙安全及使用功能
      部份，則由被上訴人與承包廠商協議，雙方同意依合約規定以折價驗收結案。
      全部工程於八四年九月五日正式完成結算驗收手續。本工程上訴人自始即克盡
      職守執行監造任務，其間並無監造疏忽之處。
    (二)本件為被上訴人台糖公司台中分公司土地開發課第一次辦理之預售案，台糖員
      工全無預售經驗，因此工程開工後，其與承購戶訂定之買賣契約及附件，均未
      要求上訴人參與意見，而係按一般定型化契約製作，致部份建材使用說明與核
      准圖說不符，因此工程中雖按圖施工，然被上訴人私下承諾承購戶之加作、改
      變等追加工程。因此被上訴人所提答辯(二)狀第二條所稱：「被上訴人為達工程
      品質符合原設計圖說、并對承購戶主張確屬必要設施：：：」云云全非事實。
      事實上本條所列各細目之施作均與原核准設計圖說不相符（其所說實際上係為
      達符合其承購戶間訂定之買賣契約及附件之要求），其中除第一款編號１之牆
      面貼馬賽克或方塊磚，係於工程中因承購戶要求按買賣合約施工，被上訴人之
      監工員要求承造人按買賣契約附件規定施工，但此已逾越原核准設計圖說應作
      範圍之追加工程，仲裁判斷認係變更設計，應由被上訴人支付工程款，其餘各
      細目均為被上訴人私自同意承購戶改變、改善與修繕之項目，其施作之結果均
      與原核准設計圖說不符。被上訴人所提增加支出之細目，均為前述主工程（雙
      方委託契約書之工程範圍）以外，且為主契約工程竣工後之後續追加工程，並
      非因主工程有施工不合規定而衍生，果若承造人有施工不合之處，亦應依建築
      法第六十條之規定程序處理，須合該條規定，方能構成監造人應負連帶賠償責
      任，本件工程自始自終，承造人均按圖施工，依法領得使用執照，並經驗收合
      格。唯被上訴人自行於主工程竣工後同意追加工程，其增加之支出應自行負擔
      。不應由上訴人負擔。
    (三)被上訴人所為抵銷抗辯之項目及金額合計新台幣（以下同）五、二七一、七二
      七元，茲駁斥說如左：
      1.所謂「牆面貼馬賽克及方塊磚估算錯誤被判變更設計」損失一、○三二、二
        二一元，即答辯狀附件六仲裁判斷書部份：被上訴人謂上訴人於設計時估算
        錯誤致被判變更設計使其遭受損失云云。惟查證人許龍財（即承造人之負責
        人）經本院質以：「外表磁磚為貼超過﹖時答稱：「是被上訴人的人員指示
        貼的」、「這是被上訴人應客戶要求貼的」。而仲裁判斷書理由五之(三)亦係
        認為增加之一五五二、八三平方公尺之磁磚部份，屬變更設計增加，依合約
        應增加給付給承包人，若認非屬變更設計，對台糖反而不利，因此判定台糖
        應予給付，但此項給付，並非上訴人之設計有錯誤造成，乃被上訴人自己之
        行為所致，即被上訴人擅自超越設計圖說所載範圍所致，不得指為上訴人之
        設計估算有錯誤。
      2.所謂「３Ｃ、３Ｆ、４Ｆ、５Ｃ通風採光改善」損失五四、二二五元，即答
        辯狀附件八大連天地修改工程部份：被上訴人謂因上訴人之設計通風採光不
        足導致其修改損失云云，然本院囑託省建築師公會鑑定結果，認定「１、採
        光面積超過法定數額，２、通風面積亦大於最小開口規定」，合乎建築技術
        規則所定，被上訴人任意指摘。毫無理由。
      3.所謂「通風採光改善工作」損失七○五、三七七元部份，即答辯狀附十通風
        改善工作之工程合約書部份：此乃屬於本工程合約之「變更工程補充合約」
        ，並非上訴人原設計有錯誤。尤其被上訴人自己於其答辯狀附件十七及附件
        十八判決書事實欄內陳稱：「通風採光改善工程，係應客戶要求在臥室增做
        鋁窗，原設計及合約均無此項目」、「均係在原告等（即客戶）要求增加或
        修改變更之工程，自其內容客觀之均在增加其房屋之價值及美觀」等語，亦
        即被上訴人自願於原合約設計之外應客戶之要求增設者，不應指為上訴人原
        設計錯誤。
      4.所謂「排水間改善」損失二六六、九八○元，即答辯狀附件八大連天地修改
        工程種類之(六)部份：依被上訴人八七年十月十二日庭呈之補充說明，謂上訴
        人關於Ｃ、Ｄ、Ｅ、Ｆ棟二樓天花板內污水管防音設計錯誤云云，然經本院
        囑託省建築師公會鑑定結果認定「店舖Ｃ、Ｄ、Ｅ、Ｆ棟二樓浴廁天花板內
        ，現場之污水管四週用隔音材料包裹，合於一般設計通則」，足見設計並無
        錯誤，因而所謂「排水間改善」工程即無必要。況被上訴人所提報價明細單
        所載金額二六六、九八○元，乃屬可選擇之Ａ１、Ａ２兩方案金額之合計，
        實際施做時擇其一，且其備註欄註明「按實決算」，可見其非屬已實際支出
        之決算金額，被上訴人據以請求，尤屬無據。
      5.所謂「正面外飾磁磚全面拆除重作」損失二、九一六、九二四元，即答辯狀
        附件七「大連天地外飾修改工程」報價明細單第一項部份：此部份乃被上訴
        人於本工程未完工前，即八三、一、十二日與承購戶協議私下同意修改，且
        修改後原設計圖說標示不符，被上訴人應自負責，並非上訴人監造有疏失所
        致。尤其上訴人於前引判決書事實欄陳稱：「外飾修改工程，此係應客戶之
        要求將外牆拆除重作較高級之外飾」、「均係應原告（客戶）要求增加或修
        改變更之工程，自其內容觀之均在增加其房屋之價值及美觀要求增加或修改
        變更之工程，自其內容觀之均在增加其房屋之價值及美觀」，怎可任意指為
        上訴人監造疏失令負賠償之責﹖
      6.所謂客戶施寶華承購之５Ｅ房屋瑕疵修繕工程二九六、○○○元即答辯狀附
        件十三判決書部份，此部份屬承包廠商之施工責任，應由承包廠商負保固責
        任，且該部份為被上訴人在工程結算前與承包廠達成協議，同意以折價扣款
        驗收處理結案之事項，不應再向上訴人重覆要求抵銷價款。
    (四)本件被上訴人所有發包工程均與廠商完成工程結算驗收手續，其結算總價包括
      應追加帳及追減帳均已結算清楚確定，依承造商負責人許龍財證稱：「我是根
      據設計圖施工」、「施工當中，上訴人有到場監工」、「所有工程均已完工了
      ，且已驗收完了，工程款還有八百多萬未領」、「設計沒有不良：：：品質不
      良部份，均已依照契約折價了（提出台糖公司函二份，驗收證明書四張均影本
      附卷）」（參八七、十、十二筆錄），可見上訴人主張為實在，被上訴人之抗
      辯及說詞均非實在。此有被上訴人自己提出之驗收證明書，其上面分別記載「
      驗收扣款」「驗收結算總價」之金額甚明，被上訴人辯稱謂未結算云云，並不
      實在。
    (五)被上訴人自認尚有工程尾款九百餘萬元未付給承包商，如有包商應負瑕疵責任
      者，盡可由此扣款。被上訴人辯稱尚有逾期罰款三千餘萬元云云，然為包商所
      否認（附呈成銘公司函影本），且果真包商應其責，何以迄今四、五年來而未
      起訴請求，顯見係藉口而已。且工程在驗收之前，經上訴人指示包商修繕者，
      包商應修繕後才予驗收，如被上訴人同意折價驗收，則不應令上訴人負責。如
      驗收後發現瑕疵，則屬包商之保固責任，亦應由包商負責，此有被上訴人所提
      之保固切結書可按，況本件尚有九百多萬元之工程尾款可扣。
    (六)補提被上訴人八三年四月一日土中開工字第九五○○二○二一號函、同年五月
      十三日土中開工字第九三○○一○一五號函、被上訴人八四年五月二十四日土
      中開工字第九二○○六○○五號函、同年十一月十七日土中開工字第九三○○
      六○八三號函、六月二十七日土中開工字第九五○○一○三四號函、被上訴人
      各項發包工程結算驗收證明書四張，成銘公司八十四年十二月二十二日及八十
      五年四月十七日函等影本，並聲請訊問證人劉龍華、許龍財。
乙、被上訴人方面：
  一、聲明：(一)上訴駁回。(二)訴訟費用由上訴人負擔。(三)如受不利判決，願供擔保請
      准免為假執行。
  二、陳述：陳述及所用證據，除與第一審判決書所載相同者茲引用外，補稱：
    (一)本件上訴人設計監造之「大連天地」大廈工程，自完工後，承購客戶即一再指
      摘設計錯誤、不良，建築施工品質低劣：：：等等，此有客戶於八十二年十二
      月十日所發予被上訴人之函及於八十三年元月十二日之大連天地住宅說明會記
      錄，及於八十三年三月二十六日之協調會記錄等附呈為據。又上開工程嗣後辦
      理驗收時，工程設計、監造確有疏失，此有八十三年四月一日土中開工字第九
      五○○二○二一號函，八十三年四月二十二日土中開工字第九五○○一○一六
      號函，被上訴人通知承包商及上訴人廢函內已有詳細之記載說明，此更可證客
      戶所指摘上訴人有設計不良監造疏失確為事實。
    (二)本件系爭新建工程之設計上呈現有瑕庛，如採光、通風不良、熱水器、消防栓
      置放位置錯誤、無冷氣孔之設計、主臥室門與廁所對衝、水龍頭及電源插座不
      足、牆面貼馬賽克、方塊磚數量估算錯誤致被認為變更設計：：：等。監造上
      之瑕疵如外飾磁磚使用舊貨色且施作粗糙嚴重不良、承包商使用建材低劣監造
      人仍未制止、牆壁不平、天花板縫隙太大、地面簀水或漏水：：：等情。被上
      訴人為此有拆除重作、修改、補強等措施致花費鉅款。
    (三)次查，於承購戶向被上訴人抗爭設計錯誤及監造疏失後，被上訴人為達工程品
      質符合原設計圖說，併對承購戶主張確屬必要措施，然設計上欠缺者，被上訴
      人亦為增加施作，上訴人質疑被上訴人主張抵銷之金額「00000000元
      」不應全由伊負責，為此被上訴人就上開主張抵銷金額列出細目、金額如左：
      (一)設計缺失被上訴人為此增加支出者：
        1.牆面貼馬賽克或方塊磚估算錯誤被判變更設計，金額0000000元，
        2.３Ｃ、３Ｆ、４Ｆ、５Ｃ通風、採光改善，金額五四二二五元，3.通風採
        光改善工作，金額七○五三七七元，合計0000000元。
      (二)監造工作未盡責致工程品質低劣、粗糙而致拆除、修改、補強等增加支出部
        分：
        1.正面外飾磁磚全面拆除重作，金額0000000元，2.排水間改善，二
        六六九○八元、3.客戶施寶華承購之５Ｅ房屋瑕疵修繕工程，金額二九六○
        ○○元，合計三、四七九、○九四元。
    (四)被上訴人僅提出上開金額合計為「0000000元」，爰以此金額主張抵銷
      。被上訴人於八十六年八月二十一日提出之答辯狀上所列被上訴人之增加支出
      己扣除設計上因客戶要求而增加之項目及其他難歸屬上訴人責任之項目。上訴
      人雖辯稱答辯狀所主張之項目均係承包商之修繕責任，然承包商係在上訴人監
      工下施作，承包商所為施作有應拆除、修改、重建或補強者，依建築法第六十
      條第二款之規定上訴人仍應負連帶責任。
    (五)對建築師公會之鑑定報告內容，因建築師公會係就系爭建築物之「現況」作鑑
      定，亦即係在被上訴人己花費數佰萬元修繕後之現狀作鑑定，己難符上訴人初
      設計，監造有瑕疵之狀況；鑑定人並無比較原設計圖與現狀之不同處，及其條
      正究否有無必要，即未對原設計圖有無設計瑕疵之問題說明，顯已失鑑定之重
      點；本件鑑定結果應與被上訴人之訴求相距甚遠，本案鑑定未對客戶反應設計
      、監造上之瑕疵作說明，故該鑑定報告書無法對上訴人作有利之認定。
    (六)本案「台糖公司大連天地」於建築完成後，被上訴人及承購戶曾發現設計及監
      造上瑕疵之問題，曾由被上訴人發函予上訴人請其提出說明者有１、八十三年
      十月十一日以土中開工９３００６０３４號函「７Ａ頂樓漏水，請提供卓見」
      ；２、八十四年二月六日以土中開工９３００６０１０號函「５Ｅ反映所貼石
      英磚有色差，須打除重作程度，是否屬實，請提自法」（此即承購戶施寶華房
      屋，曾經建築師公會鑑定恢復原狀應支付貳拾玖萬陸仟元部份）。３、八十四
      年二月十一日以土中開９５００４０１０號函「７Ｇ要求變更設施，請設計估
      算費用，並告示相關法令有無牴觸」；４、八十四年三月十三日函「大連天地
      客戶要求台煻公司支付違約金，公司指示請惠予估算客戶變更或追加工程及瑕
      疵改善之合理工期」；５、八十四年十二月十一日以土中開工９３００６０８
      ４號函「客戶函訴地下廢氣排放緊貼Ａ１戶右側窗口１，方向及噪音是否符合
      規定或標準，Ｃ、Ｄ及Ｅ、Ｆ棟各戶之天陽台設計裝設瓦斯熱水器，使用是否
      安全無虞﹖上述各戶改設熱水器，各戶用電承設容量是否足夠。以上三點，併
      請本設計監造立場賜覆：：：」；６、八十五年五月二十八日以土中開工９０
      ３００１０３４號函「５Ｅ施寶華、２Ｇ吳淑華以施工不佳，拒絕交屋，省建
      築師公會遴員勘察鑑定，請王建築師能親臨現場解說」：：：以上因被上訴人
      獲悉客戶反應設計或監造上之瑕疵而發函請上訴人提供專業上意見或請其說明
      ，然上訴人均置之不理，而上開函之內容亦可資證明於設計、監造上確有瑕疵
      。
    (七)綜述如上，併參被上訴人前已提出有關該推案之設計、監造瑕疵之事證，及主
      張抵銷之金額，在在均可證明上訴人於本案確應負損害賠償之責任，故上訴人
      之請求承攬報酬已因抵銷，而無法再請求。
    (八)補提：八三年一月十二日住宅說明會記錄、八十三年三月二十六日協調會記錄
      、八十三年四月一日土中開工字第九五○○二○二一號函、同年月二十二日土
      中開工字第九五○○一○一六號函、同年十月十一日土中開工字第九三○○六
      月十一日土中開工字第九五○○四○一○號函、同年三月十三日函、同年十二
      月十一日土中開工字第九三○○六○八四號函、八十五年五月二十八日土中開
      工字第九三○○一○三四號函、大連天地修改工程承攬契約書、台中地方法院
      八十四年度訴字第二二四號判決書、大連天地客訴重大修繕明細資料表、大連
      天地應客戶要求增加施作工程一覽表、八十五年六月二十六日同意書、大連天
      地管理委員會統一發票二紙、保固書、八十五年六月十二日估價單、八十六年
      九月六日協議書、工程保固切結書等影本，並聲請訊問證人劉龍華、謝昭成。
丙、本院依聲請及職權訊問證人劉龍華、許龍財、謝昭成，並調閱台灣台中地方法院
    八十五年度重訴字第一五三號民事卷、本院八十六年度上字第一八五號民事卷，
    並向台中市政府工務局函調系爭大樓核發建造執照及使用執照之資料，及囑託台
    灣省建築師公會鑑定有無設計不良情事、並調中華民國商務仲裁協會八十三商仲
    麟聲字第四八號仲裁判斷卷。
      理      由
一、本件被上訴人之法定代理人於本院訴訟程序進行中由廖金船變更為甲○○，廖金
    船之法定代理權因而消滅，甲○○聲明承受訴訟，於法並無不合，應予准許，合
    先明。
二、上訴人主張：兩造於八十一年五月十五日簽訂工程委託設計監造契約書，由被上
    訴人將坐落台中市○○區○○段七樓店舖住宅大廈新建工程委託伊設計監造，該
    工程於八十一年十一月三日開工，八十三年二月五日完工，同年三月一日領得使
    用執照，八十四年九月五日工程全部驗收合格准予備查，至八十五年九月五日工
    程保固期滿，被上訴人依上開契約第五條第二款即應付清全部報酬。詎被上訴人
    尚欠一百二十五萬五千七百十四元未付，屢經催討，均拒絕給付，為此提起本件
    訴訟，求為命被上訴人應給付上訴人一百二十五萬五千七百十四元及其法定遲延
    利息之判決。
三、被上訴人則以：上訴人負責設計監造之上開「大連天地」大廈工程，因上訴人設
    計缺失，致伊增加支出修改工程之費用計一百七十九萬一千八百二十三元。另上
    訴人監造未盡責致工程品質低劣、粗糙，而使伊須拆除，修改，補強而增加支出
    計三百四十七萬九千零九十四元，兩者合計為五百二十七萬一千七百二十七元，
    均屬上訴人因設計錯誤或監造疏失所造成伊之損失。依上開契約第七條第二款約
    定，上訴人就上開伊之損失應負賠償之責。因此伊以上開損失之金額，對上訴人
    請求之酬金主張抵銷等語，資為抗辯。
四、查本件上訴人主張其向被上訴人承攬負責設計監造之上開「大連天地」大廈新建
    工程，業經驗收合格，並於八十五年九月五日保固期滿，而被上訴人尚欠酬金一
    百二十五萬五千七百十四元未付之事實，業據提出兩造所簽訂之工程委託設計監
    造契約書、驗收證明書、催告函等影本為證，被上訴人亦不爭執，自堪信為真實
    。而依上開契約書第三條約定，被上訴人委託上訴人之事項，其中有包括設計草
    圖，初估造價送審及施工期間監督承包施工及工程勘驗等項。另於第七條第二款
    約定：「乙方（指上訴人）因設計錯誤或監造疏忽造成甲方（指被上訴人）損失
    時，乙方應負賠償及相關法律責任。」等語。由此可見，本件工程如因上訴人設
    計錯誤或監造疏忽造成被上訴人損失時，被上訴人依上開契約之約定，自得就其
    損失請求上訴人負賠償之責無疑。是本件之爭執點，在於審酌被上訴人主張抵銷
    之金額，是否屬因上訴人設計錯誤或監造疏忽所造成之損失。
五、經查：被上訴人於本院審理時表示其主張抵銷之金額及項目為八十六年十二月四
    日答辯(二)狀中第二項所載之項目及金額，其餘於原審主張之部分則不再為抵銷之
    主張。茲就被上訴人於本院所主張之抵銷金額及項目斟酌如下：
  (一)牆面貼馬賽克或方塊磚工程數量估算錯誤，致被上訴人經中華民國商務仲裁協會
    （以下稱仲裁協會）仲裁判斷被上訴人應賠償承包商即成銘營造有限公司（以下
    稱成銘公司）一百零三萬二千二百二十一元部分：查被上訴人此部分之主張，固
    據提出仲裁協會八十三商仲麟聲字第四八號商務仲裁判斷書為證。惟依該仲裁判
    斷書之判斷理由欄所載內容觀之，該仲裁協會判斷被上訴人應給付成銘公司上開
    金額，係因成銘公司就該牆面貼馬賽克或方塊磚工程所實作之數量超過原設計圖
    說仔細計算之數量有一五五二‧八三平方公尺，而該超過之部分係成銘公司依被
    上訴人之指示，超越原設計圖說之範圍施作所致。依原設計圖說該超過之部分牆
    面本應漆油漆，惟被上訴人與客戶間所簽訂之買賣契約書中卻載明梯間牆面、陽
    台牆均貼馬賽克等語，因此認為被上訴人指示成銘公司就超過原設計圖說之範圍
    所貼之馬賽克，應屬變更設計之部分，非屬原合約之範圍，於扣除原已給付之該
    部分油漆單價後，應就該超過部分之馬賽克數量給付成銘公司上開金額。有本院
    調閱之上開商務仲裁卷可佐。另證人即成銘公司之法定代理人許龍財於本院審理
    時亦結證稱：磁磚超貼的部分係被上訴人之人員指示而貼，被上訴人係應各戶之
    要求而貼，在仲裁時被上訴人亦表示超過部分要保留等語，核與上開仲裁判斷書
    所載情節相符，自屬可信。而被上訴人與客戶間就系爭「大連天地」大廈之買賣
    契約書之擬定，非屬上訴人受委託之事項，有上開委託設計監造契約書可按。且
    一般新建房地預售之買賣契約書，其有關建材及裝設之內容均係依據經核准之設
    計圖說為準。又本件被上訴人於委託上訴人就系爭大廈為設計時，並未將該買賣
    契約書之內容交上訴人參考，此為不爭之事實。由此可見，被上訴人於買賣契約
    書載明牆面貼馬賽克或方塊磚之範圍超越原設計圖說一節，自非上訴人於設計時
    所能預料。則被上訴人為使系爭大廈之工程品質符合與客戶間所訂買賣契約之內
    容，而要求成銘公司超越原設計圖說之範圍施作，因此所增加之費用，自難歸責
    於上訴人。被上訴人主張其因超貼部分而經仲裁協會判斷應給付成銘公司之上開
    金額，係因上訴人設計時估算錯誤所致，自應負賠償之責云云，核與事實不符，
    殊不足採。從而被上訴人主張以上開金額對上訴人請求之酬金為抵銷，於法未合
    ，自不應准許。
  (二)３Ｃ、３Ｆ、４Ｆ、５Ｃ通風、採光改善，損失五萬四千二百二十五元，及通風
    採光改善工作，損失七十萬五千三百七十七元部分：查被上訴人此部分之主張固
    據提出與成銘公司，分別於八十三年十月二十六日及八十三年二月二日所簽訂之
    「大連天地修改工程承攬契約，編號土中工字第○○九號」及「通風採光改善
    工作變更工程補充合約，編號中土中工字第○○一號」及包商工程報價明細單
    等影本為證。惟查系爭「大連天地」大廈之通風採光設計是否有錯誤不足情事，
    經本院向台中市政府工務局調取該大廈申請及核准建造執照之全部資料，囑託台
    灣省建築師公會鑑定結果，認定：「１採光面積超過法定數值，合乎規定。２通
    風面積亦大於最小開口規定。」，有該公會之鑑定報告書在卷可稽。而上開鑑定
    係依經主管機關核准之原設計圖為鑑定，非以修改後之現況為鑑定依據，業據該
    鑑定報告書之鑑定分析欄中陳述甚明，被上訴人指稱該鑑定報書不可採，洵屬無
    據，委不足取。是被上訴人主張被上訴人就系爭大廈之通風採光設計有錯誤，造
    成通風採光不良，尚嫌無據，不足採信。
據上論結，本件上訴為有理由，依民事訴訟法第四百六十三條、第四百五十條、第七
十八條、第三百九十條、第三百九十二條，判決如主文。
中      華      民      國    八十九    年      七      月    二十五    日
~B1民事第五庭審判長法  官  ﹖
~B2                法  官  ﹖
~B3                法  官  林松虎
右為正本係照原本作成。
如對本判決上訴，須於收受判決送達後二十日內向本院提出上訴書狀，其未表明上訴
理由者，應於提出上訴後二十日內向本院提出上訴理由書（須按他造人數附具繕本）
，並繳納送達用雙掛號郵票拾份（每份參拾肆元）。
上訴時應提出委任律師或具有律師資格之人之委任狀；委任有律師資格者，另應附具
律師及格證書及釋明委任人與受任人有民事訴訟法第四百六十六條之一第一項但書或
第二項（詳附註）所定關係之釋明文書影本。
~B                書記官  陳信和
中      華      民      國    八十九     年      七       月   二十七   日
附註：
民事訴訟法第四百六十六條之一（第一項、第二項）
對於第二審判決上訴，上訴人應委任律師為訴訟代理人。但上訴人或其法定代理人具
有律師資格者，不在此限。
上訴人之配偶、三親等內之血親、二親等內之姻親，或上訴人為法人、中央或地方機
關時，其所屬專任人員具有律師資格並經法院認為適當者，亦得為第三審訴訟代理人
。
中      華      民      國    八十九    年      七      月    二十七    日
                                                                        Ｙ


司法院資訊處製作；財團法人民間司法改革基金會備份。
